【裁判字號】    92,台非,76
【裁判日期】    920220
【裁判案由】    走私
【裁判全文】
最高法院刑事判決                                  九十二年度台非字第七六號
    上訴人  最高法院檢察署檢察總長
    被  告  甲○○
右上訴人因被告走私案件，對於台灣高雄地方法院中華民國九十年六月二十九日第一
審確定判決（九十年度訴字第六五一號，起訴案號：台灣高雄地方法院檢察署九十年
度偵字第二０七一號），認為違法，提起非常上訴，本院判決如左：
    主  文
原判決關於甲○○違背法令部分撤銷。
    理  由
非常上訴理由稱：「一按判決適用法則不當者，為違背法令。又依法應於審判期日調
查之證據而未予調查者。其判決當然為違背法令，分別為刑事訴訟法第三百七十八條
、第三百七十九條第十款所明定。而證據雖已調查而其內容尚未明瞭者，即與未經調
查者無異，如遽行判決，仍屬應於審判期日調查之證據而未予調查，最高法院三十一
年上字第八七號著有判例。又依法應於審判期日調查之證據而未予調查，致適用法令
違誤而顯然於判決有影響者，該項確定判決即屬判決違背法令，應有刑事訴訟法第四
百四十七條第一項第一款規定之適用，亦有司法院大法官會議釋字第一八一號解釋可
資參照。又刑法第七十四條規定緩刑之宣告，須以未曾受有期徒刑以上刑之宣告或前
曾受有期徒刑以上刑之宣告，執行完畢或赦免後，五年以內未曾受有期徒刑以上刑之
宣告為要件。故被告前所犯案件曾否受有期徒刑以上刑之宣告，乃本案得否宣告緩刑
之前提要件，亦即得否適用刑法第七十四條之基礎，自有調查之必要。經查本件被告
甲○○前曾於八十五年四月間，因犯傷害罪經台灣高等法院花蓮分院於八十六年三月
十二日，以八十六年度上訴字三０號判處有期徒刑二年，於八十六年四月七日確定，
並於八十八年五月十九日執行完畢，此有台灣高雄地方法院檢察署刑案資料查註記錄
表、檢察官執行指揮書、台灣高等法院花蓮分院八十六年度上訴字第三０號及台灣高
雄地方法院九十年度訴字第六五一號判決在卷可稽。被告甲○○於前案傷害罪執行完
畢後五年以內，即民國八十九年十一月二十二日下午七時二十分許，再違反懲治走私
條例案件，經台灣高雄地方法院於九十年六月二十九日以九十年度訴字第六五一號判
決有罪原不得宣告緩刑。詎原審竟疏予調查，誤以被告未曾受有期徒刑以上刑之宣告
，而諭知緩刑，自有應於審判期日調查之證據而未予調查之違法。二案經確定，爰依
刑事訴訟法第四百四十一條、第四百四十三條提起非常上訴，以資糾正。」等語。
本院按得為緩刑之宣告者，須以未曾受有期徒刑以上刑之宣告，或前曾受有期徒刑以
上刑之宣告，執行完畢或赦免後，五年以內未曾受有期徒刑以上刑之宣告為要件之一
，此觀刑法第七十四條之規定自明。本件被告甲○○因於民國八十五年間犯傷害罪，
經台灣高等法院花蓮分院於八十六年三月十二日以八十六年度上訴字第三０號判處有
期徒刑二年，在同年四月七日確定，而於同年五月二十日發監執行，有台灣高雄地方
法院檢察署八十六年度執助字第六三九號執行卷，及台灣高雄地方法院檢察署刑案資
料查註紀錄表、台灣高等法院被告全國前案紀錄表在卷可稽。乃原判決以被告犯本件
走私罪，於九十年六月二十九日判處被告有期徒刑六月時，不加細察，猶以被告未曾
受有期徒刑以上刑之宣告為由，同時諭知緩刑三年。揆諸首開說明，其緩刑之宣告顯
屬違法。案經確定，非常上訴意旨執以指摘，洵有理由。惟原判決尚非不利於被告，
應由本院將原判決關於諭知被告緩刑之違背法令部分撤銷，以資糾正。
據上論結，應依刑事訴訟法第四百四十七條第一項第一款前段，判決如主文。
中      華      民      國    九十二    年      二      月     二十     日
                              最高法院刑事第六庭
                                  審判長法官  吳  雄  銘
                                        法官  池  啟  明
                                        法官  石  木  欽
                                        法官  郭  毓  洲
                                        法官  吳  三  龍
      右正本證明與原本無異
                                              書  記  官
中      華      民      國    九十二    年      二      月    二十五    日


司法院資訊處製作；財團法人民間司法改革基金會備份。
